【裁判字號】    89,上訴,1202
【裁判日期】    891031
【裁判案由】    偽造文書等
【裁判全文】
臺灣高等法院臺南分院刑事判決          八十九年度上訴字第一二二號  Ａ
      上  訴  人
      即  被  告  乙  ○  ○
右上訴人因偽造文書等案件，不服臺灣臺南地方法院八十九年度訴字第九四九號中華
民國八十九年八月二十四日第一審判決（起訴案號：臺灣臺南地方法院檢察署八十八
年度偵字第一三四七八號），提起上訴，本院判決如左：
      主      文
原判決撤銷。
乙○○連續行使偽造私文書，足以生損害於他人，累犯，處有期徒拾月。偽造之徐志
中等拾壹人（詳如警卷）之署押均沒收。
      事      實
一、乙○○曾犯殺人未遂罪，經法院判處有期徒刑五年，嗣減刑為有期徒刑二年六月
    ，於民國（下同）八十三年八月十三日執行完畢。其係設於台南市○區○○路四
    段二七號之凱欣通訊器材有限公司負責人。明知綽號「黑狗」者，所偽簽如卷附
    所示簽帳單共三十一張係偽造之私文書（警訊雖載為三十六張，惟五張並未提示
    行使）。因票期屆至時需款急用，竟基於行使偽造私文書及詐欺取財之概括犯意
    ，於八十八年六月二十二日、六月二十三日、六月二十四日、六月二十九日、七
    月十四日、七月十五日，連續持該偽造之三十一張簽帳單，以公司名義向財團法
    人聯合信用卡處理中心承辦人員請領款項，使該承辦人員誤認該三十一張簽帳單
    係真實的，而陷入錯誤，按照前揭偽造之三十一張簽帳單上所載金額如數給付，
    計詐得款項新台幣（下同）三十八萬三千三百元，致該財團法人聯合信用卡處理
    中心受有損害。案經財團法人聯合信用卡處理中心承辦人員報警循線查獲，並扣
    得該偽造簽帳單共三十一張（詳如警卷）。
二、案經內政部警政署刑事警察局移送台灣台南地方法院檢察署檢察官偵查起訴。
      理      由
一、訊據上訴人即被告乙○○固坦承其係凱欣通訊器材有限公司負責人，上開簽帳單
    由顧客綽號「黑狗」者來店消費所簽的，其於上揭時間連續持該三十一張簽帳單
    ，以公司名義向財團法人聯合信用卡處理中心承辦人員請款計三十八萬三千三百
    元等情不諱，惟矢口否認有行使偽造私文書及詐欺取財等犯行，並辯稱：伊不知
    綽號「黑狗」者來店消費係持偽卡，伊係受騙云云。經查：右揭事實，業據被害
    人財團法人聯合信用卡處理中心承辦人員丙○○、甲○○於警訊中指訴歷歷（見
    警卷第十二、十四、十五頁），且被告於警初訊中業已供稱：伊知道該幾筆信用
    卡係偽造的，綽號「黑狗」者有跟伊說渠有一批卡，可以高價向伊購物，伊考慮
    好幾星期後，又因票期即將到，所以伊就答應渠之後約兩天左右，渠就帶一批偽
    造信用卡來店消費簽帳。帳單上之姓名都是綽號「黑狗」及陪同之人輪流簽名的
    等語（見警卷第二頁），又於偵查中供稱：起先綽號「黑狗」者向伊說係人頭卡
    ，渠拿一疊卡及消費簽帳單給伊，伊因票期到了，才向銀行請款。一萬元的手機
    ，渠以二萬元之價格向伊買。渠在伊店偽簽時，伊在旁邊看等語（見偵查卷第七
    頁反面、第八頁正面），並參諸經驗法則，綽號「黑狗」者來被告經營之上開店
    消費，多次以不同之姓名在信用卡簽帳單上簽名，被告係有社會生活經驗之成年
    人，又身為該店老闆，理應知綽號「黑狗」者係持偽卡消費至明，何能謂係受騙
    ？益見被告明知綽號「黑狗」者，所偽簽上開簽帳單係偽造之私文書，因票期屆
    至時需款急用，竟連續持該偽造簽帳單，以公司名義向財團法人聯合信用卡處理
    中心承辦人員請領款項，其有行使偽造私文書及詐欺取財等犯意，至為灼然。此
    外，復有偽造之簽帳單三十一張（附於警卷）（見同卷第四至十一頁）可稽。故
    被告上開所辯，顯係事後圖卸刑責之詞，無足採取。其事證明確，犯行堪以認定
    。
二、核被告所為，係犯刑法第二百十六條、第二百十條之行使偽造私文書罪及同法第
    三百三十九條第一項之詐欺罪。被告先後多次行使偽造私文書及詐欺取財犯行，
    反覆實施，時間緊接，犯罪構成要件相同，顯係各基於概括之犯意反覆為之，均
    為連續犯，依法各以一罪論，並加重其刑。其所犯上開行使偽造私文書罪及詐欺
    罪二罪間，有方法結果之牽連關係，應從一重之行使偽造私文書罪處斷。又被告
    曾犯殺人未遂罪，經法院判處有期徒刑五年，嗣減刑為有期徒刑二年六月，於八
    十三年八月十三日執行完畢，此有台灣高等法院被告全國前案紀錄表可稽，茲於
    有期徒刑執行完畢後五年內又犯本件有期徒刑之罪，為累犯，依法遞加重其刑。
三、原審認被告曾香棋之罪證明確，因予論罪科刑，固非無見。惟原判決事實欄記載
    上開簽帳單共三十一張係綽號「黑狗」者所偽造，被告僅連續行使而持上開偽造
    之簽帳單向財團法人聯合信用卡處理中心承辦人員請領款項，詎判決理由卻謂被
    告「偽造徐志中等三十一人之署押為偽造私文書之部分行為，不另論罪。偽造私
    文書（指上開簽帳單）後復持以行使，偽造之低度行為為行使之高度行為所吸收
    ，僅論以行使偽造私文書罪」，顯然原判決事實與理由矛盾，即有未洽。被告上
    訴意旨空言否認犯罪而指摘原判決有不當之處，雖無可取，惟原判決既有上述可
    議之處，自應由本院將原判決撤銷改判。爰審酌被告因票期屆至需款急用，致挺
    而走險，連續持該偽造簽帳單請領款項之次數及金額，事後已為清償，所生危害
    程度及犯後態度等一切情狀，仍量處如主文第二項所示之刑。偽造之徐志中等三
    十一人署押（詳如警卷）依法宣告均沒收。
四、據上論斷，應依刑事訴訟法第三百六十九條第一項前段、第三百六十四條、第二
    百九十九條第一項前段，刑法第五十六條、第二百十六條、第二百十條、第三百
    三十九條第一項、第五十五條、第四十七條、第二百十九條，罰金罰鍰提高標準
    條例第一條前段，判決如主文。
本案經檢察官蘇南桓到庭執行職務。
中    華    民    國      八十九      年      十        月    三十一    日
                                  臺灣高等法院臺南分院刑事第一庭
                                      審判長法官  鄭    文    肅
                                            法官  楊    明    章
                                            法官  王    浦    傑
右正本證明與原本無異。
如不服本判決，應於判決送達後十日內向本院提出上訴狀，其未敘述理由者並應於提
出上訴狀後十日內向本院補提理由書（應附繕本)。
                                      法院書記官  蔡    振    豐
中    華    民    國      八十九      年      十一      月      三      日
附錄：本判決論罪科刑法條
刑法第二百十條：偽造、變造私文書，足以生損害於公眾或他人者，處五年以下有期
                徒刑。
刑法第二百十六條：行使第二百十條至第二百十五條之文書者，依偽造、變造文書或
                  登載不實事項或使登載不實事項之規定處斷。
刑法第三百三十九條第二項：以前項方法得財產上不法之利益或使第三人得之者，亦
                          同。


司法院資訊處製作；財團法人民間司法改革基金會備份。
